智慧財產法院刑事判決
                                 100年度刑智上易字第49號
上　訴　人　李志彬　　　　
即　被　告　　　　　　　　號
選任辯護人　許桂挺律師
上列上訴人即被告因違反著作權法案件，不服臺灣南投地方法院
九十九年度智易字第六號，中華民國一○○年三月三十一日第一
審判決（起訴案號：臺灣南投地方法院檢察署九十九年度偵字第
三一五三號），提起上訴，本院判決如下：
    主  文
原判決撤銷。
李志彬明知係侵害著作財產權之重製物意圖散布而持有，處有期
徒刑陸月，如易科罰金，以新臺幣壹仟元折算壹日。扣案之音圓
伴唱機壹台、點歌本參本及遙控器壹支均沒收。
    事  實
一、李志彬明知如附表所示之「女人」等二十五首歌曲係附表所
    示著作財產權人享有著作財產權之音樂著作，非經上開著作
    財產權人之同意或授權不得擅自重製、散布，或意圖散布而
    持有，亦明知其所取得之音圓伴唱機內之上開音樂著作，係
    未經附表所示著作財產權人同意或授權而非法重製之物，竟
    仍基於散布該非法重製物之犯意，自民國九十九年七月間某
    日起，利用電腦連接網際網路，在露天拍賣網站以帳號「00
    00000000」刊登含有前開非法重製音樂著作之音圓伴唱機之
    訊息，並以每套新臺幣（下同）二萬五千元之價格提供公眾
    交易或流通而散布予不特定人牟利。嗣於九十九年八月六日
    十四時三十分許，經豪記影視唱片有限公司（下稱豪記公司
    ）人員上網與李志彬交易，李志彬依約於翌日十五時三十分
    許，至南投縣草屯鎮○○路七○三號好又多加油站旁交貨時
    ，為警當場查獲，並扣得李志彬所有，供本件侵害著作財產
    權犯罪所用之音圓伴唱機一臺、點歌本三本、遙控器一支。
二、案經豪記公司訴由臺中縣警察局霧峰分局報請臺灣南投地方
    法院檢察署檢察官偵查起訴，並經豪記公司之代理人吳東龍
    訴請臺灣南投地方法院檢察署檢察官併同偵查起訴。
　　理  由
一、程序方面：
  (一)按上訴人即被告李志彬於警察詢問及偵查訊問時所為之供述
    ，非出於強暴、脅迫、利誘、詐欺、疲勞訊問、違法羈押或
    其他不正方法取得，依刑事訴訟法第一百五十六條第一項、
    第一百五十八條之二規定，自得採為證據。
  (二)次按被告以外之人於審判外之陳述，雖不符刑事訴訟法第一
    百五十九條之一至第一百五十九條之四之規定，然經當事人
    於審判程序同意作為證據，法院審酌該言詞陳述作成時之情
    況，認為適當者，亦得為證據，刑事訴訟法第一百五十九條
    之五第一項定有明文；當事人、代理人或辯護人於法院調查
    證據時，知有刑事訴訟法第一百五十九條第一項不得為證據
    之情形，而未於言詞辯論終結前聲明異議者，視為有前項之
    同意，同法條第二項亦設有規定。本件告訴代理人郭威伯及
    證人吳興國之詢問筆錄，乃審判外之陳述而屬傳聞證據，惟
    上訴人即被告李志彬就該審判外之供述，於本院審理時不爭
    執其證據能力（見本院卷第七十三頁），且迄於本院言詞辯
    論終結前復未聲明異議，本院審酌上開陳述作成時之情況，
    並無違法取證及證明力明顯過低之瑕疵，依前揭規定，上開
    陳述應有證據能力。
  (三)復按被告以外之人於偵查中向檢察官所為之陳述，除顯有不
    可信之情況者外，得為證據，刑事訴訟法第一百五十九條之
    一第二項規定明確。本件告訴代理人郭威伯之訊問筆錄，雖
　　為被告以外之人於審判外之言詞陳述，惟未經其以證人身分
　  具結在卷，與法定要件尚未相符，本院審酌其陳述時之外在
    環境及情況，並無顯有不可信之情況，且上訴人即被告李志
    彬對上開陳述，於本院審理時不爭執其證據能力（見本院卷
    第七十三頁），且迄於本院言詞辯論終結前復未聲明異議，
    仍洵無妨害被告防禦權之虞，本院亦認以之作為證據為適當
    ，依前揭規定，上開陳述應有證據能力。
  (四)再按被告以外之人於審判外之言詞或書面陳述，除法律有規
    定者外，不得作為證據，刑事訴訟法第一百五十九條第一項
    定有明文。依前揭規定之反面解釋，被告以外之人於審判中
    之言詞或書面陳述，得作為證據。本件告訴代理人鄭坤瑞、
    證人郭威伯、李正男、吳國興、劉正雄及王建弘於原審審理
    中，業經渠等以證人身分具結（見原審卷第一七九頁、第一
    三九頁、第一七五頁、第一七六頁、第一七七頁、第一七八
    頁）而為陳述，並經檢察官交互詰問或被告之反對詰問，洵
    無妨害被告防禦權之虞，本院亦認以之作為證據為適當，依
    前揭規定，上開陳述應有證據能力。
  (五)至本件認定事實所引用之本件卷證所有證據（文書證據），
    檢察官及被告於本院均未主張排除前開書證之證據能力，且
    迄於本院言詞辯論終結前均未表示異議（見本院卷第七三頁
    至第七四頁），本院經審酌前開書證並非公務員違背法定程
    序所取得，亦無刑事訴訟法第一百五十九條之四顯有不可信
    之情況，故上揭卷證證據（文書證據），均應有證據能力。
二、實體方面：
  (一)訊據上訴人即被告李志彬固坦承在上開時地利用電腦連接網
    際網路，在露天拍賣網站以帳號「0000000000」刊登販售音
    圓伴唱機之訊息，惟矢口否認其有何侵害著作財產權之犯行
    ，並辯稱：伊於九十九年七月間刊登販賣音圓伴唱機，然僅
    販賣一台伴唱機而已，且伊不知音圓伴唱機內有哪些歌曲，
    亦不會操作。被告於上訴理由指摘：1.原審認定被告係於九
    十九年八月十六日十四時三十分許與告訴人豪記公司之人員
    於網路上約定交易，並於翌日十五時三十分許，相約於南投
    縣草屯鎮○○路七○三號好又多加油站旁交貨時，即為警方
    當場查獲，足見被告散佈之行為顯未完成，是被告縱有如原
    審判決所認定之行為事實，所該當之犯罪亦應屬著作權法第
    九十一條之一第二項之明知係侵害著作財產權之重製物意圖
    散佈而持有之犯罪。2.被告固於網路拍賣網站上標售音圓伴
    唱機，而該伴唱機內有告訴人所指未經合法授權而重製之音
    樂著作，且被告於標售該伴唱機時，未查證伴唱機內所附音
    樂著作是否均經合法授權，似有不確定故意。惟被告不知音
    圓伴唱機內所附歌曲之數量及曲目，況由該伴唱機所附歌本
    可知該伴唱機內有高達萬首歌曲，實難確知渠等歌曲是否均
    經合法授權。復以被告係於網路上標賣伴唱機本身，其內所
    附歌曲則非主要介紹或標賣之標的，核被告之動機與目的，
    顯非以侵害他人之音樂著作權以為牟利，且被告出售該伴唱
    機時即遭警查獲，尚無犯罪所得，該伴唱機亦遭扣案沒收，
    其行為可能滋生知之危險或損害並未發生。而被告今因無固
    定工作，僅幫忙其父從事殯葬禮儀業及農事，並非有資力之
    人。爰上訴請求從輕量刑及請求依刑法第五十八條、第四十
    一條規定更易其易科罰金折算標準，俾利被告自新並符合罪
    刑之比例原則。
　(二)經查：
  1.本件附表所示詞曲著作財產權人分別如附表所示，而各該對
    應欄位音樂著作之詞曲著作人將上開著作財產權分別移轉予
    附表所示之豪記公司或吳東龍個人，亦有著作財產權證明書
    、讓與合約書、讓與證明書及音樂著作權讓與合約書等影本
    在卷可稽，堪信為真實。而被告利用電腦連接網際網路，在
    露天拍賣網站以帳號「0000000000」刊登含有附表所示非法
    重製音樂著作之音圓伴唱機之訊息，並以每套二萬五千元之
    價格意圖提供公眾交易或流通而散布予不特定人，此經證人
    即豪記公司員工鄭坤瑞於原審審理時結證屬實，並有露天拍
    賣網站拍賣訊息畫面列印資料附卷可參。另本案被告係在九
    十九年八月六日十四時三十分許，經豪記公司人員上網與李
    志彬交易，李志彬依約於同月七日十五時三十分許，至南投
    縣草屯鎮○○路七○三號好又多加油站旁交貨時，為警當場
    查獲，並扣得李志彬所有，供本件侵害著作財產權犯罪所用
    之音圓伴唱機一臺、點歌本三本、遙控器一支，此部分事實
    亦據證人郭威伯於檢察官偵查及原審審理中，證人即查獲本
    案員警劉正雄於原審審理中證述甚明，且有上開音圓伴唱機
    等物扣案可佐。又上開音圓伴唱機內含有如附表所示之豪記
    公司或吳東龍擁有著作財產權之詞曲，且係未經授權之非法
    重製物，有現場取締照片附卷可考，並經證人郭威伯、劉正
    雄證述屬實，上開事實，均足堪認屬真正。
  2.本案被告辯稱系爭扣案伴唱機內有數萬首歌曲，其不可能知
    悉究竟所有歌曲是否均經合法授權，且其在網路上所標賣者
    僅有伴唱機本身，其內所附歌曲則非主要介紹或標賣之標的
    ，其非以侵害他人之音樂著作權以為牟利云云。惟查，被告
    於上開「露天拍賣網」之「問與答」作業網頁中，多次回答
    買家提問，並以「（問題4：您好～請問裡面有幾首歌？有
    原聲原影嗎？）答覆：MIDI有上千首可能有破萬～!有原聲
    原影」等回答兜售商品等情，有「露天拍賣網」之「問與答
    」網頁列印資料一份在卷可稽（參九十九年度偵字第三一五
    三號卷第九十頁），而證人鄭坤瑞亦於原審審理時亦證稱：
    被告在網路上販賣系爭音圓伴唱機，伊到網路上向被告提問
    ，伊問機器裡面是否有新歌，被告說有，點歌機正常有版權
    的歌曲不超過一萬首，但是被告在網路上記載有三萬多首，
    所以伊才會打電話去問。所謂的新歌就是類似豪記公司所擁
    有的一些歌曲，而且公司並沒有將歌曲的版權販賣給音圓等
    語。此外，復參諸被告所散布扣案之點歌本上即載有如附表
    所示之歌曲，而證人即豪記公司員工王建弘於原審審理中證
    稱：當時被告是說系爭音圓伴唱機是向翔佑電子公司買的，
    伊曾在翔佑電子公司擔任員工，所以知道翔佑公司電話號碼
    ，（查獲後在警局）伊將手機借給被告，由被告按號碼，後
    來翔佑公司賴小姐回撥（按回撥部分依證人郭威伯同日所證
    ：係打電話到被告另一支手機）過來告知密碼等情，顯見被
    告係自翔佑電子公司取得系爭音圓伴唱機，對伴唱機歌曲超
    過萬首，夾雜有侵害他人著作財產權之重製物等情知之甚稔
    。至證人即被告之父李正男於原審審理時雖證稱：系爭伴唱
    機為伊向「楊老師」所購買，「楊老師」來推銷時，伊有看
    歌本，才知道裡面有什麼歌曲，被告並不知道云云，並提出
    「楊老師」名片一張為證。惟查，證人李正男所述內容與被
    告前揭於網路上回應問答所言不符，亦與被告在檢察官偵查
    初訊時所供稱之：是跟一家翔佑電子公司買來，該公司在台
    中市○○路，是跟一名叫貨的人買的，是一名女子，伊不知
    道名字等語差異甚大（同偵查卷第一○○頁）。足見證人李
    正男所言係事後附和被告之迴護之詞，尚非足採。
  3.而被告辯稱其所販賣者乃伴唱機硬體機器，並非其內所包含
    之歌曲云云。惟所謂伴唱機者，依社會經驗法則及實際情形
    ，均內附有為數眾多之歌曲，倘販賣時將歌曲刪除殆盡，並
    明白向買受者表明上開事實，則消費者是否仍有購買慾望，
    顯有疑問。況本案被告於販賣時，亦未將伴唱機內所有歌曲
    刪除，反而向消費者明白陳述伴唱機內有多少歌曲，足見被
    告亦有以宣傳伴唱機內有為數眾多歌曲以助於銷售伴唱機硬
    體之意圖，是被告辯稱其僅係銷售伴唱機硬體，不及於軟體
    即其內所附之歌曲云云，乃卸責之詞，不足採信。
  4.茲有疑問者，乃本案被告係在將系爭伴唱機銷售與告訴人時
    ，經警當場查獲，而警員所以得以當場查獲被告銷售系爭伴
    唱機之事實，係因告訴人之查緝請求，是以，就被告之散布
    行為而言，其係在告訴人佯稱欲購買系爭伴唱機之請求下，
    將系爭伴唱機攜至前揭地址準備交付，被告主觀上固然存有
    散布非法重製之犯意及行為，惟因買受人即告訴人係為查緝
    之目的而收受，與被告間並未有移轉所有權之意思表示合致
    ，是被告之散布行為顯然尚未完成，即遭警查獲，其散布行
    為應屬未遂。而著作權法第九十一條之一第二項明知為非法
    重製物而散布罪並不處罰未遂，是以被告之行為並未構成明
    知係侵害著作財產權之重製物而散布，應僅構成明知係侵害
    著作財產權之重製物意圖散布而持有罪。
  (三)核上訴人即被告李志彬所為，係犯著作權法第九十一條之一
    第二項之明知為非法重製物意圖散布而持有罪。本院審酌上
    訴人即被告李志彬既曾因違反著作權法經緩起訴期滿，仍不
    知尊重他人智慧財產權，以上開方式損害他人財產法益，暨
    斟酌其犯罪動機、目的、手段及所造成損害等一切情狀，量
    處有如主文所示之刑，以資懲儆，並諭知易科罰金之折算標
    準。至扣案音圓伴唱機一台、點歌本參本及遙控器一支，為
    被告所有，且供犯本件侵害著作財產權犯行所用之物，均應
    依著作權法第九十八條規定宣告沒收。
  (四)原審經審理結果，認被告罪證明確，係犯著作權法九十一條
    之一第二項之散布非法重製物罪，且被告意圖散布而持有侵
    害著作財產權之重製物，應為散布之高度行為所吸收，不另
    論罪，並以上訴人即被告李志彬曾因違反著作權法經緩起訴
    期滿，仍不知尊重他人智慧財產權，以上開方式損害他人財
    產法益非輕，並其犯罪後未見悔意等一切情狀，量處有期徒
    刑六月，如易科罰金以三千元折算一日，固非無見。惟原審
    既認為被告係因告訴人之購買，於將系爭伴唱機及其附件送
    交告訴人時，遭告訴人所訴請偵查之司法警察當場查獲，則
    被告是否完成散布之行為，未予細究，即率爾論以被告著作
    權法九十一條之一第二項之散布非法重製物罪，參酌前揭說
    明，即有違誤。本院審酌被告之行為既僅構成著作權法第九
    十一條之一第二項之明知係侵害著作財產權之重製物意圖散
    布而持有罪，而非散布非法重製物罪，被告於上訴理由就此
    部分之指摘，即有理由，應由本院撤銷原判決，另改判如主
    文第二項所示。
據上論斷，應依刑事訴訟法第三百六十九條第一項前段、第二百
九十九條第一項、著作權法第九十一條之一第二項、第九十八條
，刑法第十一條、第四十一條第一項，判決如主文。
本案經檢察官洪光到庭執行職務。
中　　華　　民　　國　　100　 年　　8　　 月　　15 　 日
                    智慧財產法院第一庭
                          審判長法  官　李得灶
                                法  官　林欣蓉
                                法  官　汪漢卿
以上正本證明與原本無異。
不得上訴。
中　　華　　民　　國　　100　 年　　8　　 月　　17　　日
                                書記官  邱于婷
附錄：本案論罪科刑法條全文
著作權法第九十一條之一條
擅自以移轉所有權之方法散布著作原件或其重製物而侵害他人之
著作財產權者，處三年以下有期徒刑、拘役，或科或併科新臺幣
五十萬元以下罰金。
明知係侵害著作財產權之重製物而散布或意圖散布而公開陳列或
持有者，處三年以下有期徒刑，得併科新臺幣七萬元以上七十五
萬元以下罰金。
犯前項之罪，其重製物為光碟者，處六月以上三年以下有期徒刑
，得併科新臺幣20萬元以上二百萬元以下罰金。但違反第八十七
條第四款規定輸入之光碟，不在此限。
犯前二項之罪，經供出其物品來源，因而破獲者，得減輕其刑。
附表：
┌──┬──────┬─────────┬────────┬─────┬──────┐
│編號│音樂著作名稱│原始著作財產權人  │受讓著作財產權人│ 知悉犯人 │告訴時間    │
│    │            ├────┬────┤                │ 時間     │            │
│    │            │  作詞  │  作曲  │                │          │            │
├──┼──────┼────┼────┼────────┼─────┼──────┤
│1.  │女人        │王宗凱即│王宗凱即│豪記影視唱片有限│99年8月6日│99年8月7日  │
│    │            │陳泰山  │金泓    │公司            │          │            │
├──┼──────┼────┼────┼────────┼─────┼──────┤
│2.  │代替        │王伯君即│林東松  │吳東龍          │99年8月6日│100年1月5日 │
│    │            │巴布    │        │                │          │            │
├──┼──────┼────┼────┼────────┼─────┼──────┤
│3.  │出賣        │朱立勛  │朱立勛  │吳東龍          │99年8月6日│100年1月5日 │
├──┼──────┼────┼────┼────────┼─────┼──────┤
│4.  │行棋        │江志豐  │江志豐  │豪記影視唱片有限│99年8月6日│99年8月7日  │
│    │            │        │        │公司            │          │            │
├──┼──────┼────┼────┼────────┼─────┼──────┤
│5.  │找巢        │張燕清  │張燕清  │吳東龍          │99年8月6日│100年1月5日 │
├──┼──────┼────┼────┼────────┼─────┼──────┤
│6.  │刻字        │江志豐  │江志豐  │豪記影視唱片有限│99年8月6日│99年8月7日  │
│    │            │        │        │公司            │          │            │
├──┼──────┼────┼────┼────────┼─────┼──────┤
│7.  │明天        │江志豐  │江志豐  │豪記影視唱片有限│99年8月6日│100年1月5日 │
│    │            │        │        │公司            │          │            │
├──┼──────┼────┼────┼────────┼─────┼──────┤
│8.  │前途        │王伯君即│蕭蔓萱  │吳東龍          │99年8月6日│100年1月5日 │
│    │            │巴布    │        │                │          │            │
├──┼──────┼────┼────┼────────┼─────┼──────┤
│9.  │珍惜        │楊延壽即│楊延壽即│豪記影視唱片有限│99年8月6日│99年8月7日  │
│    │            │傑米    │傑米    │公司            │          │            │
├──┼──────┼────┼────┼────────┼─────┼──────┤
│10. │郎啊        │張燕清  │張燕清  │豪記影視唱片有限│99年8月6日│99年8月7日  │
│    │            │        │        │公司            │          │            │
├──┼──────┼────┼────┼────────┼─────┼──────┤
│11. │香水        │江志豐  │江志豐  │豪記影視唱片有限│99年8月6日│100年1月5日 │
│    │            │        │        │公司            │          │            │
├──┼──────┼────┼────┼────────┼─────┼──────┤
│12. │送行        │王伯君即│蕭蔓萱  │吳東龍          │99年8月6日│100年1月5日 │
│    │            │巴布    │        │                │          │            │
├──┼──────┼────┼────┼────────┼─────┼──────┤
│13. │堅持        │江志豐  │江志豐  │吳東龍          │99年8月6日│100年1月5日 │
├──┼──────┼────┼────┼────────┼─────┼──────┤
│14. │手中情      │張燕清即│張燕清即│吳東龍          │99年8月6日│100年1月5日 │
│    │            │小燕子  │小燕子  │                │          │            │
├──┼──────┼────┼────┼────────┼─────┼──────┤
│15. │我問天      │許慧貞即│江志豐  │吳東龍          │99年8月6日│100年1月5日 │
│    │            │阿丹    │        │                │          │            │
├──┼──────┼────┼────┼────────┼─────┼──────┤
│16. │今生今世    │許慧貞即│江志豐  │吳東龍          │99年8月6日│100年1月5日 │
│    │            │阿丹    │        │                │          │            │
├──┼──────┼────┼────┼────────┼─────┼──────┤
│17. │夜市人生    │江志豐  │江志豐  │豪記影視唱片有限│99年8月6日│100年1月5日 │
│    │            │        │        │公司            │          │            │
├──┼──────┼────┼────┼────────┼─────┼──────┤
│18. │愛情爐丹    │許慧貞即│江志豐  │吳東龍          │99年8月6日│100年1月5日 │
│    │            │阿丹    │        │                │          │            │
├──┼──────┼────┼────┼────────┼─────┼──────┤
│19. │漂浪一生    │石國人  │石國人  │吳東龍          │99年8月6日│100年1月5日 │
├──┼──────┼────┼────┼────────┼─────┼──────┤
│20. │綿綿舊情    │沈建福即│沈建福即│吳東龍          │99年8月6日│100年1月5日 │
│    │            │南雅人  │南雅人  │                │          │            │
├──┼──────┼────┼────┼────────┼─────┼──────┤
│  │買醉的人    │朱立勛  │朱立勛  │吳東龍          │99年8月6日│100年1月5日 │
├──┼──────┼────┼────┼────────┼─────┼──────┤
│  │愛你愛伊    │王伯君即│沈建福即│吳東龍          │99年8月6日│100年1月5日 │
│    │            │巴布    │南雅人  │                │          │            │
├──┼──────┼────┼────┼────────┼─────┼──────┤
│  │衝衝衝      │王伯君即│蕭蔓萱  │吳東龍          │99年8月6日│100年1月5日 │
│    │            │巴布    │        │                │          │            │
├──┼──────┼────┼────┼────────┼─────┼──────┤
│  │迷魂香      │許慧貞即│江志豐  │吳東龍          │99年8月6日│100年1月5日 │
│    │            │阿丹    │        │                │          │            │
├──┼──────┼────┼────┼────────┼─────┼──────┤
│  │後一站      │黃聰典即│黃聰典即│豪記影視唱片有限│99年8月6日│100年1月5日 │
│    │            │台灣阿典│台灣阿典│公司            │          │            │
└──┴──────┴────┴────┴────────┴─────┴──────┘